【裁判字號】    98,訴,830
【裁判日期】    981218
【裁判案由】    偽造文書
【裁判全文】
臺灣高雄地方法院刑事判決               98年度訴字第830號
公  訴  人  臺灣高雄地方法院檢察署檢察官
被      告  丙○○
                    （另案於臺灣高雄監獄執行中）
上列被告因偽造文書案件，經檢察官提起公訴（97年度偵字第
34177 號），本院判決如下：
    主  文
丙○○犯詐欺得利罪，處罰金新臺幣伍仟元，如易服勞役，以新
臺幣壹仟元折算壹日。
其他被訴竊盜、行使偽造私文書及詐欺取財部分，均免訴。
    事  實
一、丙○○明知自己無付費使用行動電話門號之真意，竟基於意
    圖為自己不法利益之詐欺得利犯意，於民國97年6 月7 日至
    97年6 月18日間，利用其前於97年6 月7 日某時，冒用「乙
    ○○」名義，向威寶電信股份有限公司（下稱威寶電信）申
    辦行動電話門號所取得之門號0000000000號SIM 卡（所涉竊
    盜、行使偽造私文書、詐欺取財部分均免訴，理由詳後述）
    ，撥打電話與他人通訊聯絡，致威寶電信之通訊系統陷於錯
    誤，予以接收並提供通話服務，以此詐術獲取免付費使用門
    號與他人通訊聯絡之不法利益，共計通話費新台幣（下同）
    284 元。
二、案經威寶電信告訴及國家通訊傳播委員會函請臺灣高雄地方
    法院檢察署檢察官偵查起訴。
    理  由
壹、有罪部分：
一、證據能力方面：
  (一)按被告以外之人（包括證人、鑑定人、告訴人、被害人及共
    同被告等）於審判外之陳述雖不符刑事訴訟法第159 條之1
    至之4 等4 條之規定，而經當事人於審判程序同意作為證據
    ，法院審酌該言詞陳述或書面陳述作成時之情況，認為適當
    者，亦得為證據；當事人、代理人或辯護人於法院調查證據
    時，知有刑事訴訟法第159 條第1 項不得為證據之情形，而
    未於言詞辯論終結前聲明異議者，視為有前項之同意，同法
    第159 條之5 定有明文。本件證人乙○○、林秋勇、甲○○
    均屬被告以外之人，渠等於警詢中之證述，雖屬傳聞證據，
    經查無刑事訴訟法第159 條之1 至第159 條之4 之傳聞證據
    例外情形，且於本院審判時，檢察官、被告均未聲明異議，
    本院審酌該證據作成時並無不當取供之情況，認為適當，得
    為證據。
  (二)按被告以外之人於偵查中向檢察官所為陳述，除顯有不可信
    之情況者外，得為證據，同法第159 條之1 第2 項定有明文
    。證人乙○○、林秋勇於檢察官偵查中所為之陳述，業經具
    結而為證述，且查無檢察官在偵查時有不法取供之情形，依
    上說明，證人乙○○、林秋勇於偵查中之證詞自均具有證據
    能力。
二、實體方面：
  (一)上開犯罪事實，業據被告於偵查及本院均坦承不諱，核與證
    人乙○○於警詢及偵查時證述：伊於97年6 月間收到威寶電
    信公司申請電話確認函，才發現遭冒名申請電話門號，伊之
    身分證於97年6 月5 日在高雄長庚醫院遭竊，0000000000門
    號申請書及同意書，均非伊本人填寫及簽名，所附證件是伊
    遭竊之證件等語（見警卷第1 至3 頁、偵查卷第6 至9 頁）
    ，及證人即威騰企業業務專員於警詢、偵查時證述：被告為
    自稱乙○○之男子，持乙○○之雙證件向伊辦理0000000000
    號行動電話，申請書及切結書均是被告填寫，當天申辦後他
    領走SIM 卡等語（見警卷第4 至5 頁、偵查卷第6 至9 頁）
    ，及證人即威寶電信人員甲○○於警詢時證述：威寶公司00
    00000000門號，遭人以乙○○名義申裝，該門號未繳帳款費
    用為284 元等語（見警卷第8 至9 頁）相符，並有威寶電信
    行動電話服務申請書、威寶電信得意專案同意書、手機及SI
    M 卡領取切結書、乙○○簽具之未申辦門號聲請書、行動電
    話0000000000雙向通聯查詢紀錄、威寶電信98年10月20日傳
    真門號0000000000之帳單費用明細表各1 份（見警卷第7 、
    12至17頁、本院卷第43至45頁）在卷為憑，堪以認定。
  (二)核被告所為，係犯刑法第339 條第2 項詐欺得利罪。公訴意
    旨認被告此部分所為，係犯同法第339 條第1 項詐欺取財罪
    ，尚有未合，惟其基本事實仍屬同一，本院自應予以審理，
    並變更其起訴法條。爰審酌被告正值青壯，明知無付費使用
    行動電話門號之意願，竟仍以冒用「乙○○」名義申辦所取
    得之上開門號行動電話撥打電話，獲取與他人通訊之不法利
    益，對威寶電信造成損害，所為實不可取，惟被告犯後坦認
    犯行、獲取之不法利益價值為287 元，所生危害非鉅等一切
    情狀，量處如主文第1 項所示之刑，並諭知易服勞役之折算
    標準。
貳、免訴部分：
一、公訴意旨另以：被告丙○○意圖為自己不法所有之犯意，先
    於97年6 月5 日某時，在高雄縣長庚紀念醫院某病房內竊取
    乙○○所有之身分證，得手後，復基於偽造文書之犯意，於
    同月7 日隨即持所竊得之前開證件，至高雄市○○路、陽明
    路口便利商店門口，向不知情之林秋勇佯稱為乙○○本人，
    填寫申請書申辦威寶電信0000000000門號，再持之交付予不
    知情之承辦人員林秋勇而行使之，使其陷於錯誤，誤以為丙
    ○○即為乙○○本人，遂同意辦理其電話通訊服務，並將威
    寶電信所有號碼為0000000000號之行動電話門號SIM 卡1 張
    ，交予丙○○收執。因認被告此部分涉犯刑法第320 條第1
    項竊盜罪、第216 條、第210 條行使偽造私文書罪及第339
    條第1項詐欺取財罪嫌云云。
二、按案件曾經判決確定者，應諭知免訴之判決，刑事訴訟法第
    302 條第1 款定有明文。
三、經查，被告前因意圖為自己不法之所有，於97年6 月5 日上
    午某時，在高雄縣鳥松鄉長庚醫院7C55號病房內，利用病患
    乙○○離開該病房之際，徒手開啟乙○○病床旁之抽屜，竊
    取乙○○置於抽屜內之身分證及健保卡各1 張、身心障礙手
    冊1 本，得手後，旋離開病房。嗣丙○○復基於行使偽造文
    書、詐欺取財之犯意，於97年6 月7 日，持上開證件前往威
    寶電信股份有限公司（下稱威寶公司）特約商店，偽以「乙
    ○○」之名義，向服務人員申請威寶公司門號0000000000號
    行動電話，並接續在「威寶電信行動電話服務申請書」（1
    式3 聯，即威寶公司存查聯、客戶存查聯及經銷商存查聯）
    之「申請人簽章欄」上，偽簽「乙○○」之署名計3 枚（即
    每聯偽簽1 枚，1 式3 聯計3 枚）；在「威寶公司得意專案
    同意書」之「立同意書人欄」上，偽簽「乙○○」之署名1
    枚，而偽造私文書；再將上開申請書及同意書交付予不知情
    之店員，而行使之，致使該店員陷於錯誤，誤認係乙○○本
    人申請，遂將上開SIM 卡交付丙○○，足以生損害於乙○○
    ；特約商店、威寶公司對顧客資料管理之正確性，所涉刑法
    第320 條第1 項竊盜罪、第216 條、第210 條行使偽造私文
    書罪、第339 條第1 項詐欺取財罪嫌，業經臺灣高雄地方法
    院檢察署檢察官起訴（97年度偵字第16849 號、97年度偵字
    第29150 號），並經本院於98年6 月30日以97年度審訴字第
    5430號、98年度審訴字第2043號判決被告犯竊盜罪，處有期
    徒刑3 月，又犯行使偽造私文書罪，處有期徒刑4 月，又施
    用第一級毒品，累犯，處有期徒刑9 月，應執行有期徒刑1
    年2 月，於98年7 月27日確定在案，有臺灣高雄地方法院檢
    察署97年度偵字第16849 號、第29150 號起訴書、本院97年
    度審訴字第5430號、98年度審訴字第2043號判決及臺灣高等
    法院被告前案紀錄表各1 份在卷為憑。本案被告被訴上開竊
    盜、行使偽造私文書及詐欺取財犯行，其時間、地點、犯罪
    情節及涉犯法條與前揭確定判決均相同，為同一案件，自應
    為前揭確定判決效力所及，爰依刑事訴訟法第302 條第1 款
    規定，諭知免訴之判決。
據上論斷，應依刑事訴訟法第299 條第1 項前段、第300 條、第
302 條第1 款，刑法第339 條第2 項、第42條第3 項，刑法施行
法第1 條之1 ，判決如主文。
本案經檢察官丁○○到庭執行職務。
中    華    民    國    98    年    12    月    18    日
                  刑事第六庭  審判長法  官  李璧君
                                    法  官  曾仁勇
                                    法  官  曾鈴
以上正本證明與原本無異。
如不服本判決應於收受送達後10日內向本院提出上訴書狀，並應
敘述具體理由；如未敘述上訴理由者，應於上訴期間屆滿後20日
內向本院補提理由書（均須按他造當事人之人數附繕本）「切勿
逕送上級法院」。
中    華    民    國    98    年    12    月    18    日
                                   書記官  林慧君
附錄本判決論罪科刑法條：
中華民國刑法第339條（普通詐欺罪）
意圖為自己或第三人不法之所有，以詐術使人將本人或第三人之
物交付者，處5 年以下有期徒刑、拘役或科或併科1 千元以下罰
金。
以前項方法得財產上不法之利益或使第三人得之者，亦同。
前二項之未遂犯罰之。


司法院資訊處製作；財團法人民間司法改革基金會備份。
